臺灣高等法院高雄分院刑事判決　　　　 96年度上訴字第848號
上　訴　人　臺灣高雄地方法院檢察署檢察官
被　　　告　甲○○
上列上訴人因被告違反毒品危害防制條例案件，不服臺灣高雄地
方法院96年度訴字第62號中華民國96年1 月31日第一審判決（起
訴案號：臺灣高雄地方法院檢察署95年度毒偵字第7789號），提
起上訴，本院判決如下：
    主  文
原判決撤銷，發回臺灣高雄地方法院。
    理  由
一、公訴意旨略以：被告甲○○於強制戒治執行完畢釋放後5 年
    內，復基於施用第一級毒品海洛因之犯意，於民國95年8 月
    30 日 下午6 時15分許回溯24小時內之某時許（受公權力拘
    束期間除外），在不詳地點，施用第一級毒品海洛因，嗣於
    95年8 月30日下午6 時10分許，經通知到高雄縣政府警局鳳
    山分局親採其尿液送驗呈嗎啡 (海洛因之人體代謝物)， 因
    認被告涉犯毒品危害防制條例第10條第1 項之施用第一級毒
    品罪嫌等情。
二、原審係以：查本件被告甲○○前基於施用第一級毒品海洛因
    之犯意，自95年2 月中旬之某時起至同年3 月28日中午12時
    許止，在高雄縣岡山鎮○○路79巷15之5 號住處，以平均每
    日施用2 至3 次之頻率，反覆施用海洛因多次，嗣後為警查
    獲，經檢察官提起公訴（95年度毒偵字第3193號）及移送併
    辦（95年度毒偵字第5632號），並經臺灣高等法院高雄分院
    於95年11月16日以95年度上訴字第1816號判處有期徒刑1 年
    ，與另犯之施用第二級毒品罪合併定應執行之刑為1 年9 月
    ，並於95年12月7 日確定之事實，有臺灣高等法院高雄分院
    95 年 度上訴字第1816號判決書及臺灣高等法院被告前案紀
    錄表各1 份在卷可稽。本件被告前開被訴之施用第一級毒品
    罪與上開經提起公訴並判決確定部分，所施用者均為第一級
    毒品海洛因，且時間相近，並以相同方法反覆為之，且基於
    毒品施用犯行之成癮性與延續性，其顯係基於反覆施行之集
    合犯意為之，為集合犯，屬實質上一罪，且係前開案件之宣
    判日前所為，於依審判不可分原則，該案判決之效力，應及
    於包含本件起訴部分在內之全部犯罪事實，揆諸前揭說明，
    爰不經言詞辯論，逕諭知被告免訴之判決等情。
三、惟按被告行為後，刑法第56條連續犯之規定，業於94年1 月
    7 日修正公布刪除，並於95年7 月1 日施行，則被告於新法
    修正施行前之犯行，依新法第2 條第1 項規定，比較新、舊
    法結果，仍應適用較有利於被告之行為時法律即舊法論以連
    續犯，至被告於新法施行後之犯行，因修正後之刑法已刪除
    連續犯之規定，自應適用新法分別予以論罪，然後再與前開
    於新法施行前所犯之連續犯行，全部併合處罰（最高法院95
    年第8 次刑事庭會議決議參照）。故依修正後之刑法既已刪
    除刑法第56條規定之連續犯適用，行為人以概括犯意犯同一
    之罪名者，若於新刑法施行前者，仍應依修正前刑法第56條
    以連續犯論之。惟若被告之行為若有發生於新刑法95年7 月
    1 日施行後，因已刪除除刑法連續犯規定，故新刑法施行後
    ，行為人之新刑法95年7 月1 日施行後始犯罪，應係新法之
    規定處理，而無連續犯之適用。如法院審理結果，認為於95
    年7 月1 日以後之行為，確因施用毒品已成癮而無法戒除，
    乃反覆於短時間內密集所為，則參考舊刑法第56條刪除理由
    第4 項之說明，可依發展「接續犯」或「包括的一罪」之理
    論，認為構成單一犯罪。並應就修法前成立的連續犯1 罪，
    與修法後成立的單一犯罪分論併罰，臺灣高等法院暨所屬法
    院95年法律座談會第13號提案可資參照。
四、經查被告甲○○前基於施用第一級毒品海洛因之犯意，自95
    年2 月中旬之某時起至同年3 月28日中午12時許止，在高雄
    縣岡山鎮○○路79巷15之5 號住處，以平均每日施用2 至3
    次之頻率，反覆施用海洛因多次，嗣後為警查獲，經檢察官
    提起公訴（95年度毒偵字第3193號）及移送併辦（95年度毒
    偵字第5632號），並經本院於95年11月16日以95年度上訴字
    第1816號判處有期徒刑1 年，與另犯之施用第二級毒品罪合
    併定應執行之刑為1 年9 月，並於95年12月7 日確定之事實
    ，有本院95年度上訴字第1816號判決書及臺灣高等法院被告
    前案紀錄表各1 份在卷可稽。則被告於民國95年8 月30日下
    午6 時15分許回溯24小時內之某時許（受公權力拘束期間除
    外），在不詳地點，施用第一級毒品海洛因，嗣於95年8 月
    30 日 下午6 時10分許，經通知到高雄縣政府警局鳳山分局
    親採其尿液送驗呈嗎啡陽性反應，因前後2 案之犯罪行為係
    分別發生在刑法95年7 月1 日公布施行之前及之後，且2 案
    之行為時相隔5 月以上，應係另行起意，依上開說明，被告
    就本案之施用第一級毒品行為，即非前開案件判決之效力所
    及。
五、原審未察，遽以上開公訴意旨所指被告施用第一級毒品犯行
    ，與前業已判決案件之犯罪事實，具有集合犯之實質上1 罪
    ，為同一案件，並為前案判決確定效力所及，而不經言詞辯
    論，逕為諭知免訴之判決，自有未洽。公訴人上訴意旨，執
    此指摘原判決不當，為有理由，自應由本院將原判決撤銷，
    發回原審法院另為適當之判決，並不經言詞辯論為之。
據上論結，應依刑事訴訟法第369 條第1 項但書、第372 條，判
決如主文。
中　　華　　民　　國　　96　　年　　4 　　月　　26　　日
                  刑事第五庭    審判長法  官  曾永宗
                                      法  官  陳  箐
                                      法  官  任森銓
以上正本證明與原本無異。
如不服本判決應於收受本判決後10日內向本院提出上訴書狀，其
未敘述上訴理由者，並得於提起上訴後10日內向本院補提理由書
狀（應附繕本）「切勿逕送上級法院」。
中　　華　　民　　國　　96　　年　　4 　　月　　26　　日
　　　　　　　　　　　　　　　　　　　書記官  廖素珍
